臺灣高等法院臺中分院刑事判決　　　　96年度上訴字第2540號
上　訴　人
即　被　告　甲○○
　　　（原名陳皓吉）
上列上訴人即被告因違反商業會計法等案件，不服臺灣臺中地方
法院96年度訴字第1701號，中華民國96年8月3日第一審判決（起
訴案號：臺灣臺中地方法院檢察署95年度偵字第13409、15263號
），提起上訴，本院判決如下：
    主  文
原判決關於甲○○部分撤銷。
甲○○共同犯詐欺取財罪，累犯，處有期徒刑柒月，減為有期徒
刑月又拾伍日，如易科罰金，以銀元佰元即新臺幣玖佰元折
算壹日。
    犯罪事實
一、甲○○（原名陳皓吉）曾因公共危險案件，經臺灣臺中地方
    法院判處有期徒刑3月確定，並於民國94年8月12日易科罰金
    執行完畢。詎其竟猶不知悔改，雖知信用卡特約商店負責人
    不得以刷卡方式，從事非實際消費性之簽帳融資墊付現款，
    卻仍與蔣承澤（另案偵查中）共同基於意圖為自己不法所有
    之犯意聯絡，於94年12月30日持其向中國信託商業銀行所申
    請發給之000000000000000號信用卡，前往臺中市○○路65
    號蔣承澤所經營之同錩科技公司，以「假消費、真刷卡」之
    方式，偽為刷卡消費新臺幣5萬01百70元，並於簽帳單簽名
    確認後，由蔣承澤據以向信用卡中心請領扣除手續費後之款
    項，致發卡銀行誤以其係真實消費簽帳，而以電匯方式撥款
    至同錩科技公司帳內，彼等即以上述方法獲取不法所得。嗣
    經警循線按同錩科技公司刷卡消費紀錄而查獲。
二、案經臺中縣警察局移送臺灣臺中地方法院偵查起訴。
    理  由
一、訊之上訴人即被告甲○○固坦承於上開時地，未實際消費而
    刷卡簽帳上開額度款項不諱，然矢口否認有何詐欺取財犯行
    ，辯稱：其當時係前往某一公司應徵工作，該公司接待人員
    告知若要在該公司工作，要穿體面一點，並要帶其前往治裝
    ，其告以並無現金可用，該接待人員即詢以有無信用卡可用
    ，其答稱有中國信託銀行信用卡可用，乃被帶往上開臺中市
    ○○路一家公司刷卡簽帳，並獲交付一遊戲卡，而後該接待
    人員僅拿給一套普通衣服，其不知上開刷卡商店係從事「假
    消費、真刷卡」換現金之事云云。惟查被告於警詢、偵查、
    原審及本院審理中一致供述並未實際消費，卻有刷卡簽帳上
    開額度之款項；而該筆假消費款項，因發卡銀行無法實際審
    核真實消費狀況，業於95年1月1日由發卡銀行撥付完畢，則
    經證人鄭資華於警詢中證述無訛，且有信用卡交易明細表一
    紙在卷可稽。參以被告受有專科教育程度，並曾任職公職，
    依其生活智識經驗，對於信用卡特約商店負責人，不得以刷
    卡方式從事非實際消費性之簽帳融資墊付現款一事，不可能
    諉為不知，乃竟輕率從事未實際消費之刷卡簽帳行為；雖其
    辯稱有獲取遊戲卡云云，但此又與其所稱要治裝之原意不符
    ，其所辯無非卸責之詞，並無足採。是其以「假消費、真刷
    卡」方式持信用卡簽帳，已使發卡銀行陷於錯誤而撥付款項
    至同錩科技公司帳戶，被告顯係與同錩科技公司實際負責人
    蔣承澤分工達成詐騙發卡銀行，獲取不法所得至明。本件罪
    證明確，被告犯行堪予認定。
二、按刑法關於罰金刑之最低額（第33條第5款）、易科罰金（
    第41條）、累犯（第47條）之規定，業經總統於94年2月2日
    公布修正，並於被告犯罪後之95年7月1日起施行，比較修正
    前後之各該規定，修正前之規定，並無較有利於被告之情形
    ，依同法第2條第1項，仍應適用各該修正前之規定論處。核
    被告所為，係犯刑法第339條第1項之詐欺取財罪。被告與蔣
    承澤之間，有犯意聯絡及行為分擔，均為共同正犯。公訴意
    旨另雖以被告所簽署之上開未實際消費簽帳單，乃同錩科技
    公司商業會計之原始憑證，所為又與蔣承澤共犯商業會計法
    第71條第1款之明知為不實之事項而填製會計憑證罪嫌。但
    查本件「假消費、真刷卡」只有被告簽署之簽帳單，並無記
    入上開同錩科技公司帳冊之證據。而被告簽署之「簽帳單」
    僅為向信用卡中心請款之用，並不屬商業會計法所稱會計憑
    證（非原始憑證，更非作帳憑證），被告所為自不構成該罪
    ，惟因公訴意旨認此部分與上開詐欺取財犯行，有修正前刑
    法第55條牽連犯裁判上一罪之關係，爰不另為無罪之諭知。
    又查被告曾因公共危險案件，經臺灣臺中地方法院判處有期
    徒刑3月確定，並於94年8月12日易科罰金執行完畢，有臺灣
    高等法院被告前案紀錄表在卷可按，其於五年以內再犯本件
    有期徒刑以上之罪，為累犯，應依修正前刑法第47條規定加
    重其刑。
三、原審法院因認被告罪證明確，而予論科，固屬有據；然本件
    被告所為並不構成商業會計法第71條第1款之罪，業如上述
    ，原判決卻認被告所為構成該罪，並據以論科，自有違誤。
    被告訴意旨否認犯行，雖無足取，但原判決關於被告部分既
    有上揭可議之處，仍應由本院予以撤銷改判。爰審酌被告之
    素行、智識、犯罪動機、目的，所生損害，及事後態度等一
    切情狀，量處如主文第2項所示之刑。又被告之犯罪時間，
    係在96年4月24日以前，所犯符合中華民國九十六年罪犯減
    刑條例所定減刑之條件，爰依該條例第2條第1項第3款之規
    定減其宣告刑2分之1，併諭知易科罰金之折算標準示懲。
據上論斷，應依刑事訴訟法第369條第1項前段、第364條、第299
條第1項前段，刑法第2條第1項前段、第28條、第339條第1項，
修正前刑法第47條、第41條第1項前段，刑法施行法第1條之1，
中華民國九十六年罪犯減刑條例第2條第1項第3款、第7條、第9
條，判決如主文。
本案經檢察官乙○○到庭執行職務。
中　　華　　民　　國　　96　　年　　11　　月　　22　　日
            刑事第六庭　審判長法　官　李　文　雄
                              法　官　張  恩　賜
                              法　官　邱　顯　祥
上列正本證明與原本無異。
檢察官得上訴。
被告不得上訴。
如不服本判決應於收受送達後十日內向本院提出上訴書狀，其未
敘述上訴之理由者並得於提起上訴後十日內向本院補提理由書（
均須按他造當事人之人數附繕本）。
                              書記官  陳　桂   芬
中　　華　　民　　國　　96　　年　　11　　月　　22  　日
附錄論罪科刑法條：
刑法第339條第1項
意圖為自己或第三人不法之所有，以詐術使人將本人或第三人之
物交付者，處5年以下有期徒刑、拘役或科或併科1千元以下罰金
。
